【裁判字號】    91,訴,1500
【裁判日期】    920605
【裁判案由】    商標異議
【裁判全文】
臺北高等行政法院判決                            九十一年度訴字第一五○○號
                              .
    原      告  聯明食品有限公司
    代  表  人  甲○○○董事.
    訴訟代理人  己○○
    被      告  經濟部智慧財產局
    代  表  人  蔡練生（局長）
    訴訟代理人  丁○○
                乙○○兼送達.
    參  加  人  大模貿易有限公司
    代  表  人  丙○○董事）.
    訴訟代理人  龍雲翔律師
                戊○○兼送達.
右當事人間因商標異議事件，原告不服經濟部中華民國九十一年二月二十一日經訴字
第○九一○六一○三五○○號訴願決定，提起行政訴訟，經本院裁定命參加人獨立參
加訴訟，本院判決如左：
    主  文
原告之訴駁回。
訴訟費用由原告負擔。
    事  實
一、事實概要：
    原告於民國八十八年五月六日以「金雞牌及圖LIAN MIN FOOD CO.,LTD」 商標作
    為其註冊第六五一六九四號「泰妃及圖LIAN MIN」商標之聯合商標，指定使用於
    當時商標法施行細則第四十九條所定商品及服務分類表第二十九類之雞精、肉精
    商品，向被告申請註冊，經審查准列為註冊第九五一七○五號商標（下稱系爭商
    標），嗣參加人以該商標有違註冊時商標法第三十七條第十二款之規定，對之提
    起異議，經被告審查為異議成立之處分，原告不服，提起訴願，經遭決定駁回，
    遂向本院提起行政訴訟。
二、兩造聲明：
    （原告未於準備程序及言詞辯論期日到場，聲明及陳述依其起訴狀所為而記載）
  (一)原告聲明：
    訴願決定及原處分均撤銷。
  (二)被告聲明：
    1.駁回原告之訴。
    2.訴訟費用由原告負擔。
  (三)參加人聲明：
    1.駁回原告之訴。
    2.訴訟費用由原告負擔。
三、兩造之爭點：系爭商標指定使用於商標法施行細則第四十九條所定商品及服務分
    類表第二十九類之商品，有否相同或近似於他人同一商品或類似商品之註冊商標
    ，而構成商標法第三十七條第十二款之違反？
  (一)原告主張之理由：
    按商標法第三十七條第十二款規定：「相同或近似於他人同一商品或類似商品之
    註冊商標者，不得申請註冊。」，惟其適用以二造商標圖樣構成相同或近似為前
    提要件，苟二造商標圖樣異時異地隔離觀察各自觀念亦甚清楚，殊無引起一般消
    費者發生混同誤認之虞，自非構成近似之商標，當無本條款之適用。是以系爭商
    標該圖樣係由金雞牌LIAN MIN FOOD CO.,LTD 及其上一圖形下方連接一圓框線條
    ，以及在圓框內之公雞頭部所聯合構成，而據以異議之註冊第六六三六九九號「
    金堂及圖」商標（下稱據爭商標），其圖樣乃由金堂及線條繪製整隻公雞所
    構成，衡酌二者商標中文部分「金雞牌」與「金堂」，仍具有雞牌與堂之字
    義不同，於外觀、觀念、圖樣或字體上完全不相彷彿，異時異地隔離觀察，客觀
    上不致使商品購買人產生混淆誤認之虞，應非屬近似之商標，自無首揭法條之適
    用。
  (二)被告主張之理由：
    按商標圖樣相同或近似於他人同一商品或類似商品之註冊商標者，不得申請註冊
    ，為商標法第三十七條第十二款所明定。而商標圖樣之近似，以具有普通知識經
    驗之購買人，於購買時施以普通所用之注意，有無混同誤認之虞判斷之，復為商
    標法施行細則第十五條第一項所明定。查系爭商標圖樣係由公雞頭部、外文「LI
    AN MIN FOOD CO.,LTD」 及中文「金雞牌」以上中下之排列方式所組成，據爭商
    標圖樣係由公圖形及中文「金堂」以上下排列方式所組成，二者圖形部分固
    有公雞頭部與整隻公圖形之差異，惟中文部分「金雞牌」與「金堂」相較，
    其均以「金雞」二字為首，僅「牌」與「堂」一字之不同，外觀上予消費者印象
    均在表達「金雞」二字，而「雞」與「」意義相同，整體觀之，無論於外觀、
    觀念或讀音上均極相彷彿，異時異地隔離觀察，客觀上，難謂無使一般商品購買
    人產生混同誤認之虞，應屬構成近似之商標。又系爭商標係指定使用於雞精、肉
    精商品，復與後者指定使用於蒜頭精、棗精、杏精、雞精商品，應屬同一或類似
    商品，自有首揭法條規定之適用。
  (三)參加人主張之理由：
    答辯理由同被告。
  理  由
甲、程序方面：
一、本件原告經合法通知，無正當理由，未於言詞辯論期日到場，核無行政訴訟法第
    二百十八條準用民事訴訟法第三百八十六條各款所列情形，爰依被告之聲請由其
    一造辯論而為判決，合先敘明。
二、原告起訴時，被告代表人為陳明邦，嗣於九十一年九月九日變更為蔡練生，茲據
    被告新任代表人具狀聲明承受訴訟，核無不合，應予准許，合先明。
乙、實體方面：
一、原告於八十八年五月六日以「金雞牌及圖 LIAN MIN FOOD CO.,LTD」商標作為其
    註冊第六五一六九四號「泰妃及圖LIAN MIN」商標之聯合商標，指定使用於當時
    商標法施行細則第四十九條所定商品及服務分類表第二十九類之雞精、肉精商品
    ，向被告申請註冊，經審查准列為註冊第九五一七○五號聯合商標，嗣參加人以
    該商標有違註冊時商標法第三十七條第十二款之規定，對之提起異議，經被告審
    查為異議成立之處分，原告不服，提起訴願，經遭決定駁回之事實，有參加人異
    議申請書、被告九十年十月二十六日（九○）智商○八六○字第九○○○八六二
    九八號發文之中台異字第九○○七二五號異議審定書及經濟部九十一年二月二十
    一日經訴字第○九一○六一○三五○○號訴願決定書在卷可憑，堪信為真實。本
    件之爭點應為系爭商標指定使用於商標法施行細則第四十九條所定商品及服務分
    類表第二十九類之商品，有否相同或近似於他人同一商品或類似商品之註冊商標
    ，而構成商標法第三十七條第十二款之違反？
二、按商標圖樣相同或近似於他人同一商品或類似商品之註冊商標者，不得申請註冊
    ，商標法第三十七條第十二款定有明文。又商標圖樣之近似，以具有普通知識經
    驗之購買人，於購買時施以普通所用之注意，有無混同誤認之虞判斷之，復為同
    法施行細則第十五條第一項所明定。且商標在外觀、觀念或讀音方面有一近似者
    ，即為近似之商標。另判斷商標是否有混同誤認之虞，應就其主要部分隔離觀察
    。所謂主要部分，指商標中具有識別不同商品之部分而言。本件據爭之審定第六
    六三六九九號金堂及圖商標註冊日期為八十三年十二月十六日，有商標註冊簿
    附卷可證。系爭商標係由一圓形框內有公雞頭部、外圍圍繞「LIAN  MIN  FOOD
    CO.,LTD」外文以及下方橫置中文「金雞牌」三字，以上中下排列方式所組成，
    而據爭商標則係由一公雞造形圖形及中文「金堂」三字以上下排列方式所組成
    ，二者相較雖於圖形部分有公雞頭部與整隻公雞圖形之差異，惟中文部分「金雞
    牌」與「金堂」僅「牌」與「堂」字不同，而「雞」與「」之意義相同，於
    異時異地隔離觀察或連貫唱呼之際，外觀、觀念或讀音均彷彿，以具有普通知識
    經驗之購買人，於購買時施以普通所用注意，客觀上難謂無使商品購買人產生混
    淆誤認之虞，應屬近似商標，原告主張二商標中文部分「金雞牌」與「金堂」
    ，仍具有雞牌與堂之字義不同，於外觀、觀念、圖樣或字體上完全不相彷彿，
    非屬近似商標云云，非屬可採。復系爭商標指定使用於雞精、肉精商品，與據爭
    商標指定使用於蒜頭精、棗精、杏精、雞精商品，復屬同一或類似商品，系爭商
    標之註冊申請自有違本件商標異議審定時商標法第三十七條第十二款之規定。從
    而被告為異議成立之處分，於法並無不合，訴願決定予以維持，亦屬妥適，原告
    主張前詞，聲請撤銷訴願決定及原處分，並請求被告應為異議不成立之處分，為
    無理由，應予駁回。
據上論結，本件原告之訴為無理由，爰依行政訴訟法第九十八條第三項前段、第二百
十八條，民事訴訟法第三百八十五條第一項前段，判決如主文。
中      華      民      國    九十二    年      六      月      五      日
                        臺 北 高 等 行 政 法 院   第 三 庭
                                           審 判 長 法  官  姜素娥
                                                    法  官  林文舟
                                                    法  官  陳國成
右為正本係照原本作成。
如不服本判決，應於送達後二十日內，向本院提出上訴狀並表明上訴理由，如於本判
決宣示後送達前提起上訴者，應於判決送達後二十日內補提上訴理由書（須按他造人
數附繕本）。
中      華      民      國    九十二    年      六      月      五      日
                                                    書記官  王英傑


司法院資訊處製作；財團法人民間司法改革基金會備份。
